【裁判字號】    89,訴,1913
【裁判日期】    900425
【裁判案由】    營業稅
【裁判全文】
臺北高等行政法院判決                            八十九年度訴字第一九一三號
                              .
    原      告  俊陞企業有限公司
    代  表  人  甲○○
    被      告  台北縣政府稅捐稽徵處
    代  表  人  乙○○處長）.
    訴訟代理人  丁○○
                丙○○
右當事人間因營業稅事件，原告不服財政部中華民國八十九年九月一日台財訴第00
00000000號再訴願決定，提起行政訴訟。本院判決如左：
    主  文
原告之訴駁回。
訴訟費用由原告負擔。
    事  實
甲、事實概要：
    緣原告於民國（下同）八十一年四月間進貨數批，價款計新臺幣（下同）二、○
    ○○、六二八元，取得訴外人陳銘樟虛設行號英聲企業行開立之統一發票三張，
    銷售額分別為四四七、一六八元，五五二、八四○元，一、○○○、六二○元，
    作為進項憑証，申報扣抵銷項稅額計一○○、○三一元。案經被告（原為台北縣
    稅捐稽徵處，現改制為台北縣政府稅捐稽徵處）查獲，並以英聲企業行無銷貨事
    實，係專以販售發票幫助他人逃漏稅捐牟利之虛設行號，原告顯無向該虛設行號
    進貨並支付貨款事實為由，核定補徵營業稅一○○、○三一元，並按其所漏稅額
    一○○、○三一元處以十倍罰鍰一、○○○、三○○（計至百元止）。原告不服
    ，申請復查，經被告復查決定變更改處七倍罰鍰為七○○、二○○元，其餘復查
    駁回，原告仍表未服，旋遭駁回，提起再訴願，經財政部八十七年五月二十九日
    臺財訴第000000000號再訴願決定：「訴願決定及原處分關於違反營業
    稅法科處罰鍰部分均撤銷，由原處分機關另為處分，其餘再訴願駁回」被告乃依
    撤銷意旨就科處罰鍰部分，作成八十七年七月二十三日八七北縣稅法字第四三○
    九五五號復查決定，改按所漏稅額科處五倍罰鍰五○○、一○○元，原告猶未甘
    服，提起訴願、再訴願遞遭駁回，遂提起本行政訴訟。
乙、兩造聲明：
  一、原告聲明：
    (一)原處分（復查決定）、訴願決定及再訴願決定均撤銷。
    (二)訴訟費用由原告負擔。
  二、被告聲明：駁回原告之訴。
丙、兩造之爭點：
    本件原告有無系爭進貨事實，是否支付貨款及進項稅額，應由何人負舉證責任？
丁、原告主張：
  一、原告因違反營業稅法第十九條第一項第一款規定而遭處分補徵營業稅部分，雖
      已經行政法院以八十八年度判字第七一二號判決確定；惟充其量應僅得證明原
      告就系爭進貨未依規定取得並保存營業稅法第三十三條所列憑證，而不得以之
      扣抵銷項稅額，是應補繳該部分營業稅即足，尚不能推論原告係虛報進項稅額
      ，或有欲藉此逃漏稅捐，被告必須就原告該當營業稅法第五十一條所定處罰要
      件，盡其嚴格之舉證責任，不得任以擬制、推測之詞即當然謂之必有「逃漏稅
      捐」之行為。況原告係八十年六月間設立，公司資本額為五、○○○、○○○
      元，當時尚未申辦支票使用。英聲企業行要求以現金交易，其銷售予原告之貨
      品以鋼筋為主，原告公司黃姓職員與之交易，英聲企業行交付原告者為真正之
      統一發票，原告本身亦為受害者。
  二、被告科處原告罰鍰，並未依職權調查對原告有利之證據，僅援引台灣台北地方
      法院檢察署八十二年偵字第依九八三五號起訴書、及台灣台北地方法院八十三
      年度易緝字第三一六號刑事判決所載英聲企業行與台灣華達隆有限公司等十四
      家公司行號（並不包括原告）間，有以開立不實之統一發票作為進貨憑證以扣
      抵稅額逃漏稅捐等情為唯一依據，即率然以推測謂原告亦「當無與英聲企業行
      交易之可能」。復率以「原告無法舉證證明確有支付進項稅額于該實際銷貨人
      」為由，即認定原告所為已該當「逃漏稅捐」之主、客觀處罰要件；顯違司法
      院釋字第三三七號解釋意旨，亦違反營業稅法第五十一條處罰意旨及憲法保障
      人民財產權之本旨。
  三、被告雖另參照財政部八十三年七月九日台財稅字第八三一六○一三七一號函釋
      而為之認定結果。惟該解釋亦明「該營業人能證明確有支付進項稅額予實際
      銷貨之營業人，並經稽徵機關查明該稅額已依法報繳者」，即依營業稅法第十
      九條第一項第一款規定，僅就其取得不得扣抵憑證扣抵銷項稅額部分追補稅款
      ，而不再處漏稅罰云云，如此則政府之稅收得以確保，營業人亦無逃漏稅捐之
      情事，更符合「實質課稅」之原則。
  四、按財政部前開函釋有關是否該當漏稅處罰之認定標準及舉證責任分配上，似有
      所違誤，蓋「營業稅法第二條第一款、第二款規定，銷售貨物或勞務之營業人
      、進口貨物之收貨人或持有人，為營業稅之納稅義務人，依同法第三十五條之
      規定，負申報繳納之義務。：：：違反上開法律，變更申報繳納之主體，有違
      憲法第十九條及第二十三條保障人民權利之意旨」有司法院釋字第三六七號解
      釋意旨足稽；又「人民違反法律上之義務而應受行政罰之行為，法律無特別規
      定時，雖不以出於故意為必要，仍須以過失為其責任條件。但應受行政罰之行
      為，法律無特別規定時，雖不以出於故意為必要，須以過失為其責任條件。但
      應受行政罰之行為，僅須違反禁止規定或作為義務，而不以發生捐害或危險為
      其要件者，推定為有過失，於行為人不能舉證證明自己無過失時，即應受處罰
      」亦有同院釋字第二七五號解釋意旨可循。是有關銷售貨物之營業人是為營業
      稅之納稅義務人，而其所負申報繳納之義務，並不得任意變更；而有關逃漏稅
      捐之處罰，依「逃漏」文義觀之，應僅限於以「故意」為之，且係以國家稅收
      之確保有發生捐害或危險者為其要件，依法應由課罰機關負舉證之責，不應先
      推定行為人有違反之情，而責其自證無違犯之義務。且今強調行政犯與刑事犯
      及「質」的差異已逐漸消失，而確認二者常屬「量」的不同殆已成為通說（吳
      庚氏著行政法之理論與實用增訂五版第四二五頁）。職是之故，對人民違反行
      政法上義務行為之處罰，行政機關就行為人於主、客觀構成要件上之該當與否
      ，即應負有舉證之責任；並應依證據認定之，無證據不得推定其違規事實，乃
      法理上所當然。
  五、查原告一再以該年度確實有銷貨行為之事實而主張本身必有相對之進貨行為，
      此部分進貨及銷貨事實亦為被告所不否認，於取具英聲企業行所開立之發票時
      更有支付營業稅額（即進項稅額），而由英聲企業行申報繳納之，然被告竟怠
      於依其稽徵機關之職權查明英聲企業行是否有依法報繳該筆進項稅額（即其本
      身之銷項稅額），即率以原告無法舉證證明確有支付進項稅額于該實際銷貨人
      為由，認原告逃漏稅捐之事實，對人民權益之保障亦顯有未足。
  六、退萬萬步而言之，縱鈞院仍認本件原告有違反營業稅法第五十一條之情形而應
      課處罰鍰，請念在原告一向奉公守法，本件亦確實有進貨事實，本次純屬一時
      失察所致，違章情節輕微，且受此警惕後，無再犯之可能，另原告就補繳稅款
      之部分亦於處分確定後即立刻如數繳納，足證原告之態度良好，是被告仍課處
      以五倍之高額罰鍰，亦有裁量權行使不當之虞，祈請併予斟酌之。
戊、被告主張：
  一、本件原告於八十一年四月間進貨數批，價款計二、○○○、六二八元以英聲企
      業行開立之發票充當進項憑證，申報扣抵銷項稅額一○○、○三一元，經查英
      聲企業行係無銷貨事實，專以販售發票幫助他人逃漏稅捐牟利之虛設行號，此
      有臺灣臺北地方法院檢察署八十二偵字第一九八三五號起訴書及臺灣臺北地方
      法院八十三年度易緝字第三一六號刑判決認定在卷足憑。原告顯無向英聲企業
      行進貨並支付貨款之可能，其虛報進項稅額之違章事實明確，應補徵營業稅一
      ○○、○三一元部分，經被告處分後，雖經原告循行政救濟程序請求撤銷，案
      經改制前行政法院以八十八年度判字第七一二號駁回原告之訴。
  二、縱然英聲企業行已報繳系爭發票之稅款，原告仍係以非實際交易對象發票扣抵
      稅款，業已造成虛報進項，逃漏稅捐，被告依法裁罰，並無不合。又原告所提
      示之現金帳亦無法證明其確有支付系爭進項稅額予實際銷貨營業人，被告衡量
      原告違章情節，依法按漏稅額裁處五倍罰鍰五○○、一○○元，並無違誤，應
      予維持。
    理  由
  一、按「營業人左列進項稅額，不得扣抵銷項稅額：一、購進之貨物或勞務未依規
      定取得並保存營業稅法第三十三條所列之憑證者。」、「營業人以進項稅額扣
      抵銷項稅額者，應具有載明其名稱、地址及統一編號之左列憑證：一、購買貨
      物或勞務時所取得載有營業稅額之統一發票。」「納稅義務人有虛報進項稅額
      者，除追繳稅款外，按所漏稅額處一倍至十倍罰鍰。」、「營利事業依法規定
      應自他人取得憑證而未取得，應就其未取得憑證經查明認定之總額，處百分之
      五罰鍰。」營業稅法第十九條第一項第一款、第三十三條第一款、第五十一條
      第五款及稅捐稽徵法第四十四條定有明文。第按為符合司法院釋字第三三七號
      解釋意旨，對於營業人取得實際交易對象所開立之統一支票作為進項憑證申報
      扣抵銷項稅額之案件，應視情，分依下列原則處理：有進貨事實者：（一）進
      貨部分，因未取得實際銷售人出具之憑證，應依稅捐稽徵法第四十四條規定處
      以行為罰。（二）因虛設行號係專以出售統一發票牟取不法利益為業，並無銷
      貨事實，故取得虛設行號發票之營業人，自亦無向該虛設行號進貨並支付進項
      稅額之事實，除該營業人能證明確有支付進項稅額予實際銷貨之營業人，並經
      稽徵機關查明該稅額已依法報繳者，應依營業稅法第十九條第一項第一款規定
      ，就其取得不得扣抵憑證扣抵銷項稅額部分，追補稅款；不再處漏稅罰外，其
      虛報進項稅額，已構成逃漏稅，應依營業稅法第五十一條第五款規定補稅並處
      罰。」為財政部八十三年七月九日臺財稅第八三一六○一三七一號函所釋示。
  二、查原告於八十一年四月間自訴外人陳銘樟獨資設立之英聲企業行處取得貨款二
      、○○○、六二八元之統一發票作為進項憑證，申報扣抵銷項稅額計一○○、
      ○三一元之事實，為其所不爭執。而被告原處分認定該英聲企業行為虛設行號
      ，原告並無向該行進貨並支付貨款之事實，則據提出台灣台北地方法院檢察署
      檢察官八十二年偵字第一九八三五號起訴者，台灣台北地方法院八十三年度易
      緝字第三一六號刑事判決附原處分卷可稽。揆起訴書就被告陳銘樟之犯罪事實
      載明：「陳銘樟原係．．．．英聲企業行之負責人，於八十一年四、五月間，
      明知其行號並無進貨、銷貨之事實．．．．虛開發票七十張，銷售金額四四、
      一一○、六七八元，供人申報扣抵八十一年設營業稅，逃漏稅捐二、二○五、
      五三六元，足以生損害於政對於稅捐之稽徵，．．．」上開刑事判決亦為相關
      之認定，該部分犯罪，經以商業負責人，連續以明知為不實之事項而填製會計
      憑證，累犯，處有期徒刑八月。」該陳銘樟並未上訴，亦有台灣高等法院八十
      五年九月九日院刑科字第一三九七八號函明在卷。另原處分卷附改制前行政
      法院八十八年度判字第七一三號判決亦認定原告並無向英聲企業行進貨之事實
      ，而取得該行出具之統發票，作為進項憑證申報扣抵銷項稅額，應補徵營業稅
      確定。是原告如主張有進貨事實，應已支付進項稅額，即應就該事業舉證之。
      然查原告迄未舉證證明其確曾向英聲企業行進貨並支付貨款及進項稅額之事實
      ，已難為有利原告之認定。
  三、再按行政法院於撤銷訴訟，應依職權調查證據；行政訴訟法第一百三十三條規
      定甚明。卷查原告負責人於接受被告所屬新店分處談話時明係八十一年四月
      二十日及二十六日分二批由業務員洽向英聲企業行進貨鋼筋四三、八四○公斤
      及五四、二○○公斤供作工程用品，彼此直接以貨車載運，現金交易，分別取
      得英聲企業行八十一年四月二十日、二十六日、三十日之統一發票，銷售額依
      序為四四七、一六八元，五五二、八四○元，一、○○○、六二○元，稅額為
      二二、三五八元，二七、六四二元，五○、○三一元。而原告自認該公司係八
      十年六月間設立，截至八十一年四月與英聲企業行交易時，已歷時十月，猶未
      申請支票使用，頗不合商場慣例；況原告於訴願者自承該公司八十一年全年營
      業額方僅一千三百餘萬元，對原告而言，並非小額交易，原告竟未與英聲企業
      行簽訂書面契約，並任由不知名之黃姓職員以現金與該行交易，亦悖常情；此
      外原告又未能提出該二百萬元之資金來源，簽收單據、現金支出簿、應付帳款
      簿、日記簿等有利之資料供作佐證，實難為原告就其向英聲企業行進貨，支付
      貨款及進項稅額事實之認定。
  四、從而，原告以非實際交易對象之統一發票，虛報進項，扣抵稅款，逃漏稅捐，
      又無法證明有支付進項稅額予實際銷貨之人，被告按漏稅額裁處五倍罰鍰計五
      ○○、一○○元（計至百元止），揆之首開法規，並無不合，且尚允當，一再
      訴願決定遞予維持，亦無違誤；原告猶執陳詞爭執，非有理由，應予駁回。
  據上論結，本件原告之訴為無理由，爰依行政訴訟法第九十八條第三項前段判決如
  主文。
中      華      民      國     九十     年      四      月    二十五    日
                                  臺北高等行政法院  第四庭
                                            審判長  法  官  張瓊文
                                                    法  官  黃清光
                                                    法  官  梁力求
右為正本係照原本作成。
如不服本判決，應於送達後二十日內，向本院提出上訴狀並表明上訴理由，如於本判
決宣示後送達前提起上訴者，應於判決送達後二十日內補提上訴理由書（須按他造人
數附繕本）。
中      華      民      國     九十     年      四      月     三十     日
                                                    書記官  吳芳靜


司法院資訊處製作；財團法人民間司法改革基金會備份。
